最高法院刑事判決　　　　　　九十六年度台上字第一三八九號
上 　訴　 人　台灣高等法院高雄分院檢察署檢察官
上訴人即被告　甲○○
　　　　　　　　　　　（
選 任 辯 護人　李衍志律師
上列上訴人等因被告違反毒品危害防制條例案件，不服台灣高等
法院高雄分院中華民國九十五年十二月一日第二審判決（九十五
年度上訴字第一○六八號，起訴案號：台灣高雄地方法院檢察署
九十四年度偵字第一四五五六、一六一五六號），提起上訴，本
院判決如下：
    主  文
原判決撤銷，發回台灣高等法院高雄分院。
    理  由
本件原判決認定：上訴人即被告甲○○（綽號大胖）前因施用第
二級毒品案件，經台灣高雄地方法院判處有期徒刑六月確定，於
民國九十一年四月十七日易科罰金執行完畢，仍不知悛悔。其明
知甲基安非他命係毒品危害防制條例第二條第二項第二款規定之
第二級毒品，不得販賣、持有。竟與姓名年籍不詳，綽號「霓虹
」（台語音譯；或譯為「尼紅」）之成年男子，共同意圖營利，
基於販賣第二級毒品甲基安非他命之概括犯意，於九十四年二月
二十日某時，以電話與李啟川（經原審以九十五年度上訴字第一
四一○號判決判處有期徒刑十年在案）約定以新台幣（下同）九
十六萬元之價格，販賣約二公斤之甲基安非他命給李啟川，雙方
並約定於高雄縣鳳山市○○路之大統百貨公司前進行交易。嗣於
同日十六時許，被告搭乘「霓虹」所駕駛之汽車，抵達大統百貨
公司後，由被告下車，將甲基安非他命二包交付李啟川，並收取
李啟川所給付之價金九十六萬元後離去。李啟川於同日十八時五
十五分許，即經警查獲，並在其身上扣得其買受之甲基安非他命
。被告與「霓虹」續承上開販賣第二級毒品甲基安非他命之概括
犯意聯絡，由被告於九十四年三月二十九日十五時六分起，以非
其所有之0000000000號行動電話，與李啟顯（經台灣高雄地方法
院以九十三年度訴字第三一八七號判決判處有期徒刑十五年，由
原審另案審理）使用之0000000000號行動電話聯絡交易毒品事宜
，雙方約定交易之時間、地點後，李啟顯即於同日十五時二十六
分許，前往中國農民銀行東港分行，自其母李蘇素蠻所有之帳戶
（帳號：00000000000號）提領現金三百萬元，駕駛ZT－2337 號
自用休旅車前往與被告約定，位於高雄縣林園鄉○○路○段五十
五號之全國加油站林園站等待被告。同日十六時四十分許，被告
與「霓虹」駕駛車號末四碼為9711號之自用黑色休旅車抵達該處
後，李啟顯即走至被告所駕駛車輛之右前門處，將裝有甲基安非
他命四大包（驗前總毛重3545公克，驗後總毛重3544.92 公克，
包裝用之塑膠袋總重64公克）之紅色手提紙袋一個，交付予李啟
顯，李啟顯同時交付二百萬元予被告，被告於取得款項後即駕車
離去。李啟顯則將上開甲基安非他命置於其所其駕駛之自用休旅
車右前座椅上，惟即遭在場埋伏之行政院海巡署南部地區巡防局
高雄市機動查緝隊、高雄縣政府警察局專案小組員警當場查獲。
被告則於同年六月二十八日二十一時三十分許，始為警在高雄市
三民區○○○路二號七樓之二查獲等情。因而撤銷第一審之科刑
判決，改判仍論被告以共同連續販賣第二級毒品，累犯罪，處有
期徒刑拾伍年，並為相關從刑之諭知；另以公訴意旨略以：被告
意圖營利，基於販賣海洛因之概括犯意，於九十四年二月二十日
十六時許前某時，在不詳地點，向不詳年籍之人，以不詳金額販
入海洛因一包（含袋毛重0.7 公克），於九十四年二月二十日十
六時許，將該包海洛因與前述約二公斤之甲基安非他命同時販賣
予李啟川，共得款一百零三萬元。又於九十四年六月二十八日九
時三十分前之某時，承前之同一概括犯意，夥同賴忠義、陳俊宏
，在不詳時、地，向不詳年籍之人販入不詳數量之海洛因後，藏
放於其委由李魯芬所承租之高雄市三民區○○○路二號七樓之租
屋處，伺機出售圖利。於九十四年六月二十八日二十一時三十分
許，經警於該址查獲。因認被告連續涉犯毒品危害防制條例第四
條第一項之販賣第一級毒品罪嫌，並與上開論罪部分有想像競合
關係云云。惟經審理結果，認此部分不能證明被告犯罪，因公訴
人認上開部分，與前揭有罪部分有裁判上一罪之關係，不另為無
罪之諭知。固非無見。
惟查：（一）按已受請求之事項未予判決者，其判決當然違背法
令，刑事訴訟法第三百七十九條第十二款定有明文。依本件起訴
書之記載，檢察官起訴係認：被告於九十四年二月二十日販賣予
李啟川之毒品甲基安非他命及海洛因；於九十四年三月二十九日
販賣予李啟顯之甲基安非他命，均係之前在不詳時間、地點「販
入」。原判決雖認定：被告有與綽號「霓虹」之成年男子共同先
後販賣第二級毒品甲基安非他命予李啟川、李啟顯等情，另認被
告並無販賣海洛因予李啟川，然對被告有無意圖營利而「販入」
甲基安非他命及海洛因之犯罪事實，並未予以論究審理，自有已
受請求事項未予判決之違背法令。（二）判決所憑之證據及其說
明之理由，均須與卷內之證據資料相適合，否則即屬證據上之理
由矛盾。原判決以：證人李啟川於九十四年二月二十一日警詢時
，雖稱：被查獲之海洛因係於九十四年二月二十日十六時許，在
大統百貨前一併向被告購得云云；惟嗣於偵查及第一審言詞辯論
時，已迭次證稱：上開海洛因，並非向被告所購買，而係向綽號
「燒仔（台語音譯）」之人購買等語。而為有利於被告之認定（
原判決第十四頁倒數第一至六行）。惟查證人李啟川除於警詢中
為上開不利於被告之供證外，於檢察官九十四年二月二十一日偵
查訊問時仍供陳：被查獲之安非他命二大包各一千公克、安非他
命一小包三十八公克、海洛因一小包0.7 公克毒品，是跟一個叫
胖子的以一百零三萬元購買的（九十四年度偵字第四九二二號卷
第九頁）；於同年七月五日偵查訊問時亦稱：「用一百零三萬元
向他（指被告）購買安非他命二千公克、海洛因二十幾公克，就
是我被查到的毒品」各等語（九十四年度偵字第一四五五六號卷
第六十頁）。如果無訛，應於被告不利，原判決就此不利於被告
之供陳是否屬實？何以不足採？並未有所說明，遽以李啟川於偵
查時迭稱：上開海洛因並非向被告購買云云，資為有利於被告之
認定；另就被告販賣第二級毒品安非他命予李啟川部分，李啟川
已於九十三年七月十九日在海巡署高雄市機動查緝隊詢問時，陳
稱：「事實上安非他命是我請被告代為購買」云云（九十四年度
偵字第一四五五六號卷第一二三頁），原判決理由則以：「證人
李啟川於警詢、偵查中，均迭稱係向被告購買甲基安非他命，並
未曾為『託被告代為購買』之陳述」，資為不利於被告之認定（
原判決第五頁倒數第八、九行），核與李啟川上開所陳不一，亦
有未合。其所憑證據難謂與卷內證據資料相符，而有證據上理由
矛盾及判決理由不備之違法。（三）按共同正犯，應對犯罪之全
部事實負責。本件檢察官起訴之犯罪事實(三)係以：被告夥同賴忠
義、陳俊宏基於犯意之聯絡販入海洛因，將之藏放於高雄市三民
區○○○路二號七樓之租住處，伺機出售圖利，而認被告與賴忠
義、陳俊宏有犯意聯絡及行為分擔，為共同正犯，有起訴書所載
可稽。原判決則以於上開租住處採得之指紋，經送鑑定結果，全
無被告之指紋，僅有賴忠義、陳俊宏之指紋，而為有利於被告之
認定。惟上開租住處，既係由被告請李魯芬代為承租，雖被告辯
稱：係受「吳宗龍」所託，才轉請李魯芬代為承租云云。然何以
所採之指紋為賴忠義、陳俊宏之指紋？被告與該二人之關係如何
？查獲之毒品究係何人所有？凡此，均與被告有無與賴忠義、陳
俊宏共同販入毒品海洛因之認定，不無重要關連，原審對此均未
詳查究明，遽行判決，已有調查職責未盡之違背法令。另查本件
檢察官於起訴書雖記載：經警於上址扣得海洛因八包，含袋毛重
共2415公克云云。而扣案之上開白粉，經送鑑定結果，其中一包
「含海洛因，淨重32.13公克，空包裝重3.49公克，純度69.64％
，純質淨重22.38公克」，另一包「含微量海洛因，淨重16.17公
克，空包裝重3.43公克，因海洛因量微，致未能檢出海洛因純質
」，其餘六包（淨重2361.29 公克）均未發現法定毒品成分，故
起訴書所載查獲海洛因之數量明顯有錯誤（原判決第十六頁理由
六之(四)之３之(2)）。惟既查獲之物品中確有毒品海洛因，就此部
分，如被告有參與販入並持有伺機出售之行為，仍應成立犯罪，
原判決僅以起訴書所載毒品數量明顯錯誤為由，即認被告之犯罪
不能證明，而為有利於被告之認定，其採證認事亦於論理法則有
違，尤有判決理由矛盾之違背法令。以上或為檢察官及被告上訴
意旨所指摘，或為本院得依職權調查之事項，應認原判決（含不
另諭知無罪部分）有撤銷發回之原因。
據上論結，應依刑事訴訟法第三百九十七條、第四百零一條，判
決如主文。
中　　華　　民　　國　九十六　年　　三　　月　 十六 　日
                      最高法院刑事第五庭
                          審判長法官  林　增　福
                                法官  邵　燕　玲
                                法官  張　清　埤
                                法官  陳　世　雄
                                法官  蔡　國　在
      本件正本證明與原本無異
                                      書  記  官
中　　華　　民　　國　九十六　年　　三　　月　二十一　日
                                                      Ｑ
